臺灣高等法院刑事判決　　　　　　　 100年度上易字第1034號
上　訴　人
即　被　告　鄭志昌
選任辯護人　吳孟良律師
上列上訴人因妨害秘密案件，不服臺灣宜蘭地方法院99年度易字
第556 號，中華民國100年3月22日第一審判決（起訴案號：臺灣
宜蘭地方法院檢察署99年度偵字第3914號）提起上訴，本院判決
如下：
    主  文
上訴駁回。
    事  實
一、鄭志昌利用受邀到其位於宜蘭縣冬山鄉○○○路658 號作客
    之李珍桂進入浴室洗澡機會，基於妨害秘密之犯意，於民國
    99年8月1日凌晨1 時許，走到浴室隔壁之陽台，將所有具有
    錄影功能不詳手機，高舉至隔牆浴室氣窗框緣上，無故竊錄
    李珍桂在內洗澡之非公開活動及其身體隱私部位，經李珍桂
    發覺有異，瞥見手機錄影燈光而大喊：「你幹嘛拍我」後，
    鄭志昌迅即離開陽台，並於半小時後傳送簡訊向李珍桂道歉
    ，另於1、2天後在其FACEBOOK塗鴉牆網頁上留言，向李珍桂
    道歉。
二、案經李珍桂訴由臺北縣政府警察局中和第一分局移送宜蘭地
    方法院檢察署檢察官偵查起訴。
    理  由
壹、證據能力部分：
一、按，被告以外之人於審判外之言詞或書面陳述，除法律有規
    定者外，不得作為證據，刑事訴訟法第159條第1項定有明文
    。本件證人李珍桂於警詢之供述，雖屬被告以外之人於審判
    外之陳述，惟被告於原審調查證據時，已知有同法第159 條
    第1項不得為證據之情形，而未於言詞辯論終結前聲明異議
    ，依同法第159條之5第2項之規定，視為有同條第1項同意，
    原審審酌上開證人之言詞陳述作成時之情況，認為適當，依
    同法第159條之5第1項之規定認有證據能力。
二、被告辯護人於本院爭執證人李珍桂之警詢供述、偵查中供述
    之證據能力，經查，證人於警詢中所為證述，雖屬傳聞證據
    ，惟該警詢過程查無違法取證瑕疵存在，本院審理中已傳喚
    上開證人到庭以證人身分作證，並准許被告辯護人對於證人
    當庭詰問，此有本院審判筆錄可考，已賦予被告及辯護人對
    證人對質詰問機會，因之參諸刑事訴訟法159 條規定之立法
    意旨，原即在保障被告之對質詰問權以觀，上開證人於審判
    外警詢中所為證述既已經被告辯護人於本院審理經交互詰問
    予以核實，則上開證人於審判外陳述與審判中證述意旨相符
    之部分，其屬傳聞證據之瑕疵，應已治癒，業可認非屬傳聞
    ，而已無依該條規定排除必要。證人警詢所述與審判中不符
    部分，因渠於警詢中之證述，係於距案發時刻較近之所為，
    於案發後密接時間接受員警詢問時，較無暇斟酌利害關係而
    為不實陳述，且證人與被告原係友人，並借住被告住處，與
    被告無舊怨仇隙，而具有較可信特別情況，是證人於警詢中
    所述與審判中不符部分，依刑事訴訟法第159條之2規定，應
    有證據能力。證人於偵查中證述，依法具結，且經本院交互
    詰問在案，依同法第159條之1第2項規定，亦有證據能力。
貳、實體部分：
一、訊據上訴人即被告（下稱被告）鄭志昌，固坦承有於案發事
    後當天傳送簡訊，及於FACEBOOK上留言予告訴人等情不諱，
    惟矢口否認有何以錄影竊錄他人非公開活動及身體隱私部位
    犯行，先後辯稱：伊沒有偷拍，簡訊是因為伊是住處主人，
    她是客人，她在伊家受到驚嚇，伊很抱歉，所以才向她道歉
    ，告訴人前後所述未符，卷內亦無偷拍相片可稽，被告應係
    受到冤枉云云。惟查：
(一)上開犯罪事實，業據證人即告訴人李珍桂於警詢時證稱：「
    當時我在浴室洗澡時，聽到有人從浴室旁邊經過，到後陽台
    的地方，那間浴室的排風口剛好是在後陽台的位置，當時我
    洗澡抬頭時，發現在該排風口處，有錄影中紅色的亮燈，我
    就發現有人在偷拍，然後我認出那個偷拍的手機，是鄭志昌
    的手機」等語（3914號偵查卷4 頁），核與其於偵查中證稱
    ：「我是背對著蓮蓬頭的一面牆在淋浴，我在洗頭時，習慣
    抬著頭，我就看到靠陽台那一側排氣口那邊有一個紅色的燈
    在亮，當時我看到紅色的燈光，然後就注意看到那個燈光是
    在手機上面，我才認為是他在偷拍我」等語相符，並有手機
    簡訊照片、FACEBOOK留言資料在卷可稽。
(二)依告訴人上開證述，對於被告如何以手機偷拍，且見到手機
    拍攝紅燈等情，均證述十分具體明確，顯非臨訟杜撰之詞，
    且被告自承與告訴人本為朋友關係，雙方關係良好，告訴人
    若未見聞有人使用手機偷拍其洗澡，被告於半小時後即傳輸
    簡訊坦承有錯，以致告訴人確認即係被告所為，何以敢嗣後
    至警局報案誣指被告犯罪之必要？是告訴人上開證述，應非
    無憑。況依證人於本院證稱「（辯護人問：請妳詳述99年8
    月1日凌晨1時許，妳發現妳在洗澡時被偷拍的經過情形？）
    事情發生到現在已經一年了，我之前都講了」、「當下我不
    知道，我是推測的，我裡面很不確定，事後不是我指認被告
    ，而是被告自己來承認他自己傳簡訊給我」、「當下我不確
    定，但是事後犯人都有跟我承認」、「犯人是被告鄭志昌，
    是我洗澡完，他傳簡訊回來跟我說的」、「當下我是推測的
    ，因為被發現偷拍得時候，我並沒有仔細去看手機樣式」、
    「（辯護人問：請問妳當時有從浴室排風口看到鄭志昌的頭
    部或眼睛嗎？）沒有。外面很黑，我只有看到白色手機和紅
    色的燈」、「（辯護人問：綜合妳在警詢和偵查中的陳述，
    妳是根據【紅色的燈光】，然後那個紅光是在手機上面，而
    妳認定那個手機是鄭志昌的，那請問妳認定的鄭志昌手機是
    這麼樣的、那種類的手機？）不是，我不是認定，是事後鄭
    志昌傳簡訊，我才認定的」、「（辯護人問：當時妳洗澡時
    是不是客廳有妳的朋友？幾個人？客廳距浴室的距離？當時
    妳認為被偷拍時有沒有大聲喊出來？）對，大概有六、七人
    ，距離浴室多遠我沒有概念，客廳還有隔一個小房間的走道
    才到浴室。當時我沒有大聲喊出來」、「（檢察官問：你洗
    澡時看到手機的燈，是多長時間？）我不確定紅色是拍照還
    是錄影，但是手機的燈和手機，有點伸進來的。伸進來排風
    口，我抬頭時，才有被手機嚇到，我抬頭時才發現手機」、
    「（檢察官問：第一次去那邊的人會很熟悉嗎？）去陽台的
    人，除了我妹，應該沒有其他人」、「（檢察官問：你有驚
    呼嗎？）那時我發現的時候，我猜是被告，我看到的時候，
    我不知道為什麼叫不出來，我只是說幹嘛偷拍，然後對方就
    縮回去了」、「（檢察官問：被告傳簡訊告訴你，承認他偷
    拍是不是？）對，他說不好意思，藉著酒意做了一些錯事，
    我把簡訊那些也都刪除掉了。我也不知道他哪來的勇氣還覺
    得自己是清白的。但是相關的證據我都沒有留著了」、「（
    檢察官問：你當時在洗澡嗎？）是的」、「（受命法官問：
    當天在案發現場，除被告外，有無其他去的男性比較可能的
    ？）沒有」、「（受命法官問：當天為何沒有想到報案？）
    那時候當下我其實嚇傻了，如果是不認識的人，我就會去報
    警了，但是因為是自己的朋友，又很多大家認識的人，我不
    知道要怎麼辦，我一直告訴自己要忍下來，後來是因為去的
    還有我還有我朋友，我妹妹，我不確定偷拍得是不是只有我
    ，所以我才去警察局，也是為了保護他們」、「受命法官問
    ：當天被告家發現被偷拍之後，在場的人是否知道被告有傳
    簡訊給你？）都不知道，我是隔天回家才告訴朋友。我離開
    他家之後，被告都沒有表是什麼，隔天大家吃完早餐就回家
    了」、「（受命法官問：你是在樓下浴室的第幾個人進去使
    用？）我之前好像有二三個朋友已經洗澡過了，我接著去洗
    澡，大概有隔著一下才進去」等語，足認告訴人被害當時雖
    無法確認何人偷拍，但依當天前往作客客人人數、作息情形
    ，及被告在半小時即傳輸簡訊等情，遂認係被告所為，核與
    經驗法則、論理法則無違，且被告於原審亦供認「（審判長
    問：李珍桂洗澡時，其他人在做什麼）其他八個人和小孩都
    在客廳，還有一個男生在和室躺著」、「（審判長問：是否
    只有你一人在晾衣服）是」、「我去晾衣服的時候剛好換李
    珍桂洗澡」等語（原審卷55、56頁），是告訴人指稱其洗澡
    時有見到有人使用手機偷拍其洗澡，該人應係被告等情節，
    應與事實相符，而堪採信。
(三)被告雖辯稱伊未偷拍云云，然依被告自承於當日事發半小時
    即以簡訊傳送「不好意思！藉著酒膽做了一些錯事！不過完
    全都沒有！」，及日後於FACEBOOK上留言「對不起！我當時
    也不知道怎麼了！藉著酒意亂來，我真的不是故意這樣的！
    也完全沒有錄，雖然說在多也無法挽救了！你想怎麼做跟說
    我都全然接受！畢竟要對自己的行為負責！造成你的陰影我
    該死！我會盡量消失在你周遭的！請求你能原諒！我是無心
    的！」等內容觀之，顯見被告於事後即已承認有偷拍之情形
    ，否則被告為何要於簡訊及留言中陳述「藉著酒膽做了一些
    錯事」或「藉著酒意亂來」？果如被告所辯，伊僅係在陽台
    晾曬衣服，則晾曬衣服之行為，何以需藉著酒膽或酒意為之
    ？亦何有「錯事」或「亂來」之可言？被告另稱臉書係回應
    告訴人之留言云云，惟依告訴人留言係「給你台階下，但相
    對的也有請你識相的離開我和我的朋友們‧‧‧」（原審卷
    39頁），與被告回應用語「對不起！我當時也不知道怎麼了
    ！藉著酒意亂來，我真的不是故意這樣的！也完全沒有錄」
    ，明顯未能契合，被告上開辯稱，自難採信。至被告辯護人
    辯稱公訴人所稱犯罪如成立，該罪亦未處罰未遂乙節，茲查
    ，被告於本院審理時陳稱伊有二支手機，被告及辯護人所陳
    書狀載稱被告有三支手機（原審卷14、21頁、本院卷09頁）
    ，且告訴人於案發日之8月1日並未即時報案，而係返回台北
    後於8月4日報案，此有警訊筆錄可稽，是依被告上開簡訊、
    臉書用語以觀，佐以手機刪除功能至為便捷，隨時可操作，
    雖無從確認作案用之手機款式或以他人所持手機犯案，卷內
    亦無相片可憑，均無礙上開犯行之認定，辯護人上開所辯，
    仍嫌無憑，難以採取。從而，被告上開辯解，均屬無據，是
    本件事證明確，被告無故以錄影竊錄他人非公開活動及身體
    隱私部位之犯行，洵堪認定，自應依法論科。
二、核被告所為，係犯刑法第315條之1第2 款無故以錄影竊錄他
    人非公開活動及身體隱私部位罪。原審經審理結果，認被告
    罪證明確，因而適用刑法第315條之1第2款、第41條第1項前
    段、第38條第1項第2款，刑法施行法第1條之1第1項、第2項
    等規定，並審酌被告素行良好、犯罪動機、手段，趁告訴人
    洗澡以錄影竊錄他人非公開活動及身體隱私部位，侵害個人
    隱私，及其犯罪後態度等一切情狀，量處被告拘役十日，並
    諭知易科罰金之折算標準，以示懲儆。另認，被告持以竊錄
    所用手機1 支，為被告所有，供其犯罪所用之物，雖未扣案
    ，不能證明業已滅失，應依刑法第38條第1項第2款規定宣告
    沒收。經核其認事用法尚無違誤，量刑亦允當，被告以上情
    提起上訴，否認犯罪，核非可取，自應予駁回。
據上論斷，應依刑事訴訟法第368條，判決如主文。
本案經檢察官劉靜婉到庭執行職務
中    華    民    國   100    年    7     月    19    日
                  刑事第九庭審判長法  官  陳貽男
                                  法  官  許必奇
                                  法  官  蔡聰明
以上正本證明與原本無異。
不得上訴。
                                  書記官  張郁琳
中    華    民    國   100    年    7     月    19    日
附錄：本案論罪科刑法條全文
刑法第315條之1：
有下列行為之一者，處3年以下有期徒刑、拘役或3萬元以下罰金
：
一、無故利用工具或設備窺視、竊聽他人非公開之活動、言論、
    談話或身體隱私部位者。
二、無故以錄音、照相、錄影或電磁紀錄竊錄他人非公開之活動
    、言論、談話或身體隱私部位者。